臺灣高等法院臺南分院刑事判決
110年度交上易字第640號
上  訴  人  臺灣臺南地方檢察署檢察官
被      告  吳健祥

上列上訴人因被告過失傷害案件，不服臺灣臺南地方法院110年
度交易字第780號中華民國110年10月18日第一審判決（起訴案號
：臺灣臺南地方檢察署110年度偵字第16672號），提起上訴，本
院判決如下：
   主  文
原判決撤銷。
吳健祥因過失傷害人，處有期徒刑陸月，如易科罰金，以新臺幣
壹仟元折算壹日。
    事  實
一、吳健祥於民國109年7月20日上午10時20分許，駕駛車號00-0
    00號自用大貨車於送完部分貨物時，先將車輛以倒車方式倒
    入臺南市北區臨安路2段249巷中（車西向），再由該巷口駛
    出欲左轉進入臨安路，其本應注意車前狀況，並隨時採取必
    要之安全措施，以避免危險事故之發生，而依當時情形，天
    候為晴天，日間有自然光線，柏油路面乾燥、無缺陷亦無障
    礙物、視距亦屬良好之情形下，並無不能注意之情事，竟疏
    未注意左前方交岔路口有行人黃吳梅沿臨安路2段249巷行人
    穿越道旁（距行人穿越道旁邊約1公尺）由南往北方向欲穿
    越上開路口，吳健祥因其未注意左前方之人車動態，以致未
    及時發現黃吳梅，而於左轉彎時其車輛左前側撞及黃吳梅，
    致黃吳梅受有左大腿撕脫傷併左側表淺股動脈斷裂、頭部外
    傷併顱內出血、右側股骨頸與髖臼骨折之傷害，經送醫急救
    後，現仍留存右側髖關節及膝關節活動侷限，無法站立行走
    ，需輪椅等輔具使用，生活起居需專人照顧，已毀敗一肢之
    機能而達重傷之程度。吳健祥於未被有偵查犯罪權限之公務
    員或機關知悉其犯罪前，即向前來理車禍事宜之警員表明其
    係肇事人而自首，乃為警查悉上情。
二、案經黃吳梅訴由臺灣臺南地方檢察署檢察官偵查起訴。
    理  由
一、上開犯罪事實，業據被告於警詢、偵查及原審及本院審理時
    均坦承不諱，核與告訴代理人即蘇建榮律師於警詢及偵查中
    之指述相符（見他字卷第31-32頁、第125-126頁），並有道
    路交通事故現場圖、道路交通事故調查報告表㈠、㈡、事故現
    場照片、證號查詢汽車駕駛人資料、車號查詢汽車車籍資料
    、監視器錄影光碟及監視器錄影畫面翻拍照片、國立成功大
    學醫學院附設醫院診斷證明書在卷可稽（見他字卷第15頁、
    第39-43頁、第51-71頁、第85-95頁、本院卷第53頁），而
    被告於左轉彎撞及告訴人的過程，亦經本院勘驗肇事路口之
    監視器錄影，製有勘驗筆錄可稽（見本院卷第82頁），足見
    被告自白於上開時地撞及告訴人而致其受有上開傷害之情，
    核與事實相符而可採信。
二、按汽車行駛時，駕駛人應注意車前狀況，並隨時採取必要之
    安全措施，道路交通安全規則第94條第3項定有明文。本件
    被告於警詢、偵查及本院審理時均稱：其於左轉彎時，沒有
    看見行人黃吳梅，撞到以後才知道等語明確（見他字卷第26
    頁、126頁、本院卷第87頁），且依路口監視器影像顯示，
    被告於左轉彎時未見其有採按喇叭示警、煞車或閃躲等舉措
    ，可見其當時並未注意左前方之人車動態，並隨時採取相關
    的必要安全措施，是其確未遵守上開道路交通規則而沒有盡
    到注意義務至明；而肇事當時天候為晴天，日間有自然光線
    ，柏油路面乾燥、無缺陷亦無障礙物、車流量不多，視距亦
    屬良好等情，有道路交通事故調查報告表㈠可供參考，並有
    路口監視器錄影可稽，而本件被告考領有合格之駕駛執照（
    見他字卷第69頁），並考有大貨車駕駛執照，擔任送貨司機
    多年之情，足認其駕駛技術確屬優於一般人，而其自承且曾
    數次送貨而經過到案發地點等語（見本院卷第88頁），是其
    對肇事地點的道路狀況，亦知之甚稔，故其若稍加注意，採
    取適當之舉措自可輕易避免本件車禍之發生，則依當時的各
    種狀況，並無不能注意之情事，竟疏未注意及此，以肇禍端
    致人受傷，是其有應注意能注意而不注意之過失責任至明；
    況本件肇事原因經送臺南市車輛行車事故鑑定會鑑定結果亦
    認：「一、被告駕駛前揭車輛，左轉未注意車前狀況，撞擊
    行人穿越道附近之行人，為肇事原因。二、黃吳梅無肇事因
    素」等語，此有該會110年2月18日南市交鑑字第1100204096
    號函及檢附之南鑑0000000案鑑定意見書在卷可參（見他字
    卷第111-114頁），此為該鑑定機關本於專業知識及專業經
    驗所為之判斷，當可憑信，益證被告就本件交通事故之發生
    確有過失。又本件告訴人所受之傷害係因被告之過失行為所
    致，二者間復有相當因果關係，被告即應負過失傷害之罪責
    。
三、論罪科刑：
　㈠告訴人於本件車禍受有左大腿撕脫傷併左側表淺股動脈斷裂
    、頭部外傷併顱內出血、右側股骨頸與髖臼骨折之傷害，經
    送醫急救後，現仍留存右側髖關節及膝關節活動侷限，無法
    站立行走，需輪椅等輔具使用，生活起居需專人照顧等情，
    有診斷證明書可稽（見本院卷第53頁），被告亦稱：我有去
    看告訴人，告訴人已躺在床上，我對告訴人上開傷勢無意見
    等語（見本院卷第48頁）。準此，告訴人已毀敗其一肢之機
    能而達重傷之程度無誤。
　㈡核被告所為，係犯刑法第284條後段之過失傷害致重傷害罪，
    起訴書認被告僅成立同條前段之罪，起訴法條容有未洽，應
    予變更之。
　㈢被告於肇事後，尚未被發覺前即向前來處理車禍事宜的警員
    自首及接受裁判，業據其供承明確，並有自首情形紀錄表可
    稽（見他字卷第47頁），因此減省司法資源，爰依刑法第62
    條前段規定，減輕其刑。
　㈣告訴人黃吳梅係沿行人穿越道旁（距行人穿越道最側邊約1公
    尺）穿越路口之情，有路口監視器影像翻拍照片（見他字卷
    第91頁），並經本院勘驗路口監視器影像屬實，其既未依規
    定行走於行人穿越道上，自不受道路交通管理處罰條例第86
    條第1項的保障，故被告雖然於路口撞及告訴人成傷，亦無
    該條例加重其刑之適用，併此指明。
四、撤銷改判的理由：  
　㈠原審以被告罪證明確，予以論科，固非無見，惟查：⑴告訴人
    於本件車禍後，已達於重傷之程度，原審認僅構成一般傷害
    ，自有未洽。⑵告訴人黃吳梅未依規定行走於行人穿越道上
    ，已如上述，原審竟認定其行走其上，並依道路交通管理處
    罰條例第86條第1項規定加重被告之刑責，亦有違誤。本件
    檢察官提起上訴指摘原審未依過失致重傷害論處，為有理由
    ；此外，原審判決復有上開⑵所述違誤之處，則原判決自屬
    無可維持，應由本院予以撤銷改判。
  ㈡茲審酌被告素行，其係送貨司機，本應提高警覺以防範車禍
    之發生，竟未注意到告訴人而直接撞上，致告訴人傷勢嚴重
    ，被告應負完全過失責任，暨其自陳學歷為國中畢業，未婚
    無子女、現從事危險物品載運、須扶養父母（見本院卷第89
    頁）之智識程度、家庭生活狀況及其雖坦承犯行，然未與告
    訴人成立和解（告訴人要求賠償新臺幣1千1佰萬元，被告無
    能力支付），賠償損害等一切情狀，量處如主文第2項所示
    之刑，並諭知易科罰金之折算標準。
據上論結，應依刑事訴訟法第369條第1項前段、第300條、第299
條第1項前段，判決如主文。
本案經檢察官莊士嶔提起公訴、檢察官林容萱提起上訴，檢察官
黃朝貴到庭執行職務。
中　　華　　民　　國　　111 　年　　1　　月　　27　　日
                  刑事第七庭   審判長法  官　吳勇輝
                                     法  官　吳錦佳
                                     法　官　黃國永
以上正本證明與原本無異。
不得上訴。
                                      書記官　葉宥鈞 
中　　華　　民　　國　　111 　年　　1 　　月　　27　　日
附錄本案論罪科刑法條
中華民國刑法第284條
因過失傷害人者，處1年以下有期徒刑、拘役或10萬元以下罰金
；致重傷者，處3年以下有期徒刑、拘役或30萬元以下罰金。